臺灣新竹地方法院交通事件裁定　　　　　　　　　　　九十三年度交聲字第七六號
　　移送機關　交通部公路總局臺北區監理所基隆監理站
　　受處分人
　　即異議人　甲○○
右列異議人對於交通部公路總局臺北區監理所基隆監理站九十三年二月十六日基監字
第裁四二─Ｚ00000000號裁決處分，聲明異議，本院裁定如左：
    主    文
異議駁回。
    理    由
一、按汽車行駛高速公路，不得有在路肩上行駛之行為，高速公路交通管制規則第九
    條第一項第二款定有明文；又按汽車行駛於高速公路或設站管制之道路，而不遵
    管制之規定者，處汽車駕駛人新臺幣三千元以上六千元以下罰鍰；而汽車駕駛人
    駕駛汽車違反道路交通管理處罰條例第三十三條規定者，除應依該條所規定之罰
    鍰處罰外，並予記違規點數一點，道路交通管理處罰條例第三十三條第一項、第
    六十三條第一項第一款亦分別定有明文。
二、原處分機關交通部公路總局臺北區監理所基隆監理站（下稱基隆監理站）裁決理
    由略以：聲明異議人即受處分人甲○○於民國九十二年十二月七日下午五時二十
    三分許，駕駛車牌號碼Ｗ三—八四六六號自小客車在國道一號高速公路北上車道
    一一八公里處，因行駛右側路肩之交通違規行為，經用路人依道路交通管理處罰
    條例第七條之一規定，具名向內政部警政署國道公路警察局第二警察隊造橋分隊
    檢舉，為該分隊員警呂紹柏以公警局交字第Ｚ00000000號舉發違反道路
    交通管理事件通知單（下稱舉發通知單）當場舉發，經將舉發通知單交異議人收
    受後，異議人於同年月二十二日向基隆監理站提出申訴，經基隆監理站函請舉發
    單位調查結果，仍認異議人確有前開違規行為，基隆監理站乃依前揭條文之規定
    ，於九十三年二月十六日以基監字第裁四二─Ｚ00000000號裁決書裁處
    異議人罰鍰新臺幣（下同）三千元，並記違規點數一點在案。
三、聲明異議意旨略以：異議人即受處分人甲○○對於右揭行駛高速公路路肩之交通
    違規事實並不否認，惟辯稱係因其當時行駛於最外側車道，忽然有一輛自小客車
    自其後面快速逼近，而且不斷閃燈，示意前方車輛加快車速，其因顧慮車上尚有
    妻小，而且小孩原本就身體不適，如此下去，實在非常危險，而且此時因其正前
    方有兩輛自小客車依序前進，左方車道亦有一輛自小客車平行前進，因此無法從
    左邊車道超車，危急之下只能被迫打方向燈從右側路肩超越兩輛車後，馬上回到
    最外側車道，結果此時後方一輛自小客車車內的警示燈開始閃爍，亦從路肩超車
    至我前方並示意我停至路肩，停妥後，那位駕駛下車走至我車窗旁，就說我違規
    行駛路肩，要看我的駕駛執照，結果拿給他之後，他竟跟我說回隊上辦理，接著
    就帶走我的駕駛執照，我只好再開車跟著他到造橋收費站前，到了之後剛好有一
    位穿著制服的員警在收費站之前，他就把我的駕駛執照拿給員警交代幾句話後就
    逕自去停車，然後進分隊裡面了，而由這位著制服的員警開罰單，然把我攔下的
    駕駛不但未著警察制服，而且自始至終都未出示警察的任何證件，未佩帶識別標
    識或稽查證，亦沒帶交通罰單，顯然不是執勤中的警察，明顯地違反高速公路交
    通管制規則第二十六條與違反道路交通管理事件統一裁罰基準及處理細則第十五
    條的規定云云。
四、經查：
  (一)異議人於前揭時、地駕駛前開自小客車，於高速公路行駛路肩之交通違規事實，
  除據異議人坦承不諱外，並有內政部警政署國道公路警察局第二警察隊造橋分隊
    九十二年十二月七日公警局交字第Ｚ00000000號舉發通知單、基隆監理
    站九十三年二月十六日基監字第裁四二─Ｚ00000000號裁決書各一紙附
    卷可稽。
  (二)異議人於九十三年四月二十六日本院訊問時雖辯稱：「係因後方的車輛閃燈示意
    其離開，為了其開車的安全，沒有辦法只好將車子開到路肩，讓後面的車子先行
    後，再將其車子開到正常的高速公路路線上行駛。」云云，惟查，本件異議人係
    行駛最外側且鄰接路肩之車道，如其後方車輛欲超越異議人所駕駛之前揭自小客
    車，應由其後方車輛利用較內側車道超越異議人駕駛之前揭自小客車，自無由位
    於前方車輛之車子避至路肩之理，況異議人於其九十二年十二月二十二日所提出
    之交通違規申訴書中亦自陳「危急之下只能被迫打方向燈從右側路肩超越兩輛車
    後，馬上回到最外側車道，：：」，則其行駛於路肩後，尚超越兩輛車，行駛約
    十至十五公尺後，方回至最外側車道，與其所辯係因其後方車輛向其閃燈示意其
    離開，至其不得已方行駛於高速公路之路肩而讓後方車子先行的說法前後矛盾，
    不相符合，是異議人前揭辯解顯不足採。
  (三)至異議人另以該名駕駛取締異議人時，不但未著警察制服，而且自始至終都未出
    示警察的任何證件，未佩帶識別標識或稽查證，亦沒帶交通罰單，顯然不是執勤
    中的警察，明顯地違反高速公路交通管制規則第二十六條與違反道路交通管理事
    件統一裁罰基準及處理細則第十五條的規定，且掣單舉發員警並未查證異議人是
    否確有本件交通違規事實，即遽行掣單舉發，因此認其不應受罰云云，惟查卷附
    之異議人於九十二年十二月二十二日向基隆監理站提出申訴，經原舉發單位回覆
    ：依據道路交通管理處罰條例第七條之一規定，對於違反本條例之行為者，民眾
    得敘明違規事實或檢具違規證據資料，向公路主管或警察機關檢舉，經查證屬實
    者，應即舉發。異議人駕駛前揭車輛利用路肩超車，經用路人具名檢舉，違規行
    為屬實，依法予以舉發，有內政部警政署國道公路警察局第二警察隊九十三年一
    月二十九日公警國二交訴第０九二０００三九０七號函在卷可稽，且本院於九十
    三年四月二十六日訊問當時製作該張舉發通知單之警員呂紹柏，就本件之舉發經
    過證述：「當時在製發違規單的時候，我有問異議人有沒有行駛路肩，異議人說
    有。」等語綦詳，則異議人稱舉發員警舉發時不符合執勤警察的要件、掣單舉發
    員警並未為查證行為，即屬無據。且按交通警員掣單舉發違反道路交通管理處罰
    條例所列之違規事實，本質上為行政處分，係公務員基於職務上權力，依法就特
    定之具體事件所為具有公法上效果之單方行政行為，基於公務員為公法上行為具
    有公信力之原則，該行政處分當可被推定為真正，其據以依法處分之事實認定亦
    為真正無誤，此與民事訴訟法第三百五十五條第一項規定：「文書依其程式及意
    旨得認作公文書者，推定其為真正」之情形相同。本此公信原則，乃立法者賦予
    行政機關制定違反道路交通管理事件統一裁罰基準及處理細則，使勤務警員得當
    機處分，以達其維護交通秩序、安全之行政目的。反之，若謂公務員一切行政行
    為均需預留證據以證其實，則國家行政勢必窒礙難行。據此，刑事訴訟法就犯罪
    證據有關之規定中與屬行政秩序罰之交通違規裁罰本質不合之部分，自不在準用
    之列。更何況異議人亦未能就執勤警員之舉發有誤再提出相關證據以供調查，本
    院經查亦無任何證據足資證明員警有捏造事實違法取締之情事，則執勤警員本其
    維護交通秩序、安全職責所為之舉發，自應受到合法、正確之推定。又徵諸證人
    呂紹柏與異議人並無仇怨，其依法執行職務自無任意誣陷異議人之動機及目的，
    亦無違法開單告發異議人而甘冒違法執行職務風險之理。
  (四)綜上，原處分機關依道路交通管理處罰條例第三十三條第一項、第六十三條第一
    項第一款之規定，裁處異議人罰鍰三千元，並記違規記點數一點，於法並無不合
    。本件聲明異議為無理由，應予駁回。
據上論斷，應依道路交通案件處理辦法第十九條，裁定如主文。
中      華      民      國    九十三    年      五      月    二十六    日
                                    臺灣新竹地方法院交通法庭
                                        法  官  林  秋  宜
右正本證明與原本無異。
如不服本裁定，應於裁定送達後五日內向本院提出抗告狀。
                                        書記官  鄭  明  枝
中      華      民      國    九十三    年      五      月    二十六    日
